臺灣高等法院民事判決　　　　　　　　 96年度上易字第555號
　　上　訴　人　戊○○
　　上　訴　人　己○○
上列當事人間損害賠償事件，兩造對於中華民國96年5月22日臺
灣板橋地方法院95度訴字第273號第一審判決各自提起上訴，經
本院於96年9月4日言詞辯論終結，茲判決如下：
    主      文
原判決關於駁回戊○○後開第二項之訴，暨除確定部分外訴訟費
用之裁判廢棄。
己○○應再給付戊○○新臺幣肆拾萬元。
戊○○其餘上訴及己○○之上訴均駁回。
第一、二審訴訟費用己○○負擔十分之六，餘由戊○○負擔。
    事      實
甲、戊○○方面：
壹、聲明：
一、上訴聲明：
（一）原判決關於駁回後開第2項之訴部分廢棄。
（二）己○○應再給付戊○○新台幣（下同）800,000元。
（三）願供擔保，請准宣告假執行。
二、答辯聲明：己○○之上訴駁回。
貳、陳述：除與原審判決記載相同者外，補稱略以：
一、戊○○為保險業務員，如未招攬業績即無薪水可領，因受己
    ○○破壞其名譽及信用，致其無法繼續從事保險業，提早辦
    理退休，而保險公司核算退休金，係以退休前一年的業績高
    低計算退休金，其因此少領退休金約200萬元。
二、己○○確於93年10月擅自取走其電話簿，並劃掉電話簿內有
    關親戚、朋友之電話號碼。
三、己○○生活富裕，每月不用工作，光靠收租即有十餘萬元，
    且擁有11筆土地、13棟房子，出售6棟，其餘分贈兒女，反
    之戊○○將近60歲，面臨失業，生活已陷於困境。
、證據：除援用原審提出者外，補提中時電子報、己○○之稅
    務電子閘門財產所得調件明細、電話簿、照片為證，並聲請
    訊問證人甲○○、丙○○、丁○○、乙○○。
乙、己○○方面：
壹、聲明：
一、上訴聲明：
（一）原判決不利己○○之部分廢棄。
（二）上開廢棄部分，戊○○在第一審之訴及假執行聲請駁回。
二、答辯聲明：戊○○之上訴駁回。
貳、陳述：除與原判決記載相同者外，補稱略以：
一、戊○○為規避履行同居義務，僅中午返家二小時，以圖掩飾
    惡意遺棄之不法行徑。
二、己○○前往戊○○服務之人壽保險股份有限公司係為保險契
    約疑義事宜，其於事後亦對戊○○告訴偽造文書。
、證據：除援用原審提出者外，補提言詞辯論筆錄、宏基法律
    事務所93基律字第0706號函、刑事告訴狀、收狀收據為證。
丙、本院依職權調閱臺灣板橋地方法院94年度簡字第3722號刑事
    卷宗。
    理      由
一、戊○○主張：兩造係夫妻關係，己○○於92年8月份，暗中
    取走其電話簿，陸續以電話向其公司經理、同事、客戶謊稱
    其會挪用公款，並且很會向人借錢不還，復於93年6月間，
    數度至新光人壽股份有限公司（下稱新光人壽）佯稱其會挪
    用公款，復為逼迫其離婚，先換掉家裡門鎖，不讓其住在家
    中，又於93年8月底至9月初，連續五天穿著白色上衣，正、
    背面均以簽字筆分別寫有：「尋妻戊○○新光職員，尋妻新
    光業務員戊○○回家吧！天天晚上不回家的女人，尋妻戊○
    ○新光職員」、「天天不回家的賤女人，拜託同仁告知吾妻
    戊○○晚上該回家了，戊○○吾妻，尋妻戊○○」等毀損名
    譽之文字，前往其所任職之新光人壽總公司及分公司，供其
    同事、同業者觀看，使其名譽及信用受損，業績因此一落千
    丈，無法繼續工作，身心均遭受莫大打擊等情，爰依民法第
    195條第1項規定，求為命鄭金榮依序賠償25萬元、25萬元
    、50萬元，合計100萬元（戊○○於原審請求己○○賠償
    1000萬元，經原審判命己○○給付20萬元，駁回戊○○其餘
    請求，戊○○僅就其敗訴部分其中80萬元提起上訴，其餘則
    未上訴，已告確定；己○○則就其敗訴部分提起上訴）。
二、己○○則以：其至新光人壽總公司係為瞭解保險契約事宜，
    未曾向戊○○之上司、客戶表示戊○○挪用公款或借錢不還
    ，更未取走戊○○之電話簿，至其穿著寫有上開文字之衣服
    至戊○○任職之公司，實係因戊○○長期不履行同居義務，
    希望戊○○能回家團圓，事後亦深感後悔等語答辯。
三、兩造不爭執事項：
（一）兩造係夫妻關係，目前訴請離婚中；戊○○原擔任新光人
      壽保險業務員，現已離職。
（二）92、93年間，己○○曾打電話給戊○○上司乙○○、同事
      丙○○；93年6月間，己○○曾至新光人壽總公司向申訴
      課長兼襄理甲○○申訴事項。
（三）己○○於93年8月至9月間，曾5次穿著以簽字筆寫有：「
      尋妻戊○○新光職員，尋妻新光業務員戊○○回家吧！天
      天晚上不回家的女人，尋妻戊○○新光職員」、「天天晚
      上不回家的賤女人拜託同仁告知吾妻戊○○晚上該回家了
      ，戊○○吾妻，尋妻戊○○」等足以毀損戊○○名譽文字
      之白色上衣，前往戊○○任職之新光人壽總公司及分公司
      ，並經臺灣板橋地方法院刑事庭判處妨害名譽罪刑確定。
四、按不法侵害他人之身體、健康、名譽、自由、信用、隱私、
    貞操，或不法侵害其他人格法益而情節重大者，被害人雖非
    財產上之損害，亦得請求賠償相當之金額，民法第195條第1
    項前段定有明文。又所謂名譽，係指人在社會所享有一切對
    其品德、聲譽所為之評價。本件兩造之爭點厥為：（一）己
    ○○是否有不法侵害戊○○名譽及信用之行為？（二）己○
    ○應賠償之金額若干？經查：
（一）己○○是否有不法侵害戊○○名譽及信用之行為？
 1、關於以電話向戊○○之公司經理、同事、客戶表示挪用公款
    、借錢不還部分：
    戊○○主張己○○打電話給其經理、同事、客戶，謊稱其挪
    用公款、借款不還，毀損其名譽、信用等情，經證人即戊○
    ○任職新光人壽公司之直屬經理乙○○證稱：己○○曾兩度
    以電話向其表示戊○○會挪用向客戶收費的錢，證人即戊○
    ○之同事丙○○亦證稱：己○○打電話向其表示戊○○挪用
    公款，證人即新光人壽保戶丁○○證稱：93年8月間，己○
    ○突然打電話向其自稱是戊○○的先生，並表示戊○○到處
    借錢等語（見本院卷第36頁），己○○雖承認打電話給證人
    乙○○、丙○○，但否認為上開陳述，更否認打電話給丁○
    ○，惟衡諸乙○○、丙○○僅係戊○○離職前之上司或同事
    ，丁○○更只為新光人壽之保戶，與己○○又無任何怨隙，
    應無構陷之理，所為證詞，應足採信，而己○○又無法證明
    戊○○有挪用公款或借款不還之行為，證人丁○○亦稱戊○
    ○並未向其借錢，則以戊○○係從事保險業務，收取客戶保
    費，個人形象及信用當極重要，己○○向戊○○之上司、同
    事及客戶謊稱戊○○挪用公款、借款不還等情，即屬不法侵
    害其名譽、信用。至戊○○主張己○○係偷拿其電話簿，才
    得知上開證人之電話號碼云云，雖提出有遭塗銷痕跡之電話
    簿資料為證，然為己○○否認之，而戊○○自陳對於電話簿
    確為己○○所拿走一節，並無法證明，是其此部分主張，尚
    不足取。
 2、關於赴新光人壽總公司，申訴戊○○挪用公款部分：
    戊○○主張己○○多次到新光人壽總公司誣指其挪用公款，
    毀損其名譽等語，己○○雖承認曾至總公司，然辯稱是申訴
    有關保險契約事項云云，證人即原任職於新光人壽申訴課課
    長兼襄理甲○○證稱：己○○到總公司申訴其人壽保險單非
    本人簽名，詢問後才知道是其妻戊○○幫他投保，經公司判
    斷己○○應知被投保之事。己○○當時有提到戊○○挪用公
    款，不能信賴，公司應予免職，但挪用公款因己○○無法提
    出證明，所以沒有進行處理，第二次己○○又到公司要求將
    戊○○免職，公司留有資料等語（見本院卷第35頁背面）。
    己○○自承曾於93年6月找過甲○○兩、三次，雖辯稱是去
    洽談保險契約事宜，且事後亦對戊○○提出偽造文書刑事告
    訴云云，並提出宏基法律事務所93基律字第0706號函、刑事
    告訴狀、收狀收據為證。惟查己○○以戊○○未經其同意擅
    自更填具保單、變更受益人，而涉偽造文書罪嫌為由提出告
    訴，業經臺灣桃園地方法院檢察署94年度偵字第10019號為
    不起訴處分，雖因其聲請再議，經臺灣高等法院檢察署發回
    續查，復由臺灣桃園地方法院檢察署檢察官95年度偵續字第
    102號再為不起訴處分，有上開不起訴處分書附卷可稽（見
    原審卷第72-75、92-95頁），核其所訴情節與戊○○是否挪
    用公款無關，自不得以此據為有利己○○之認定。而證人甲
    ○○指證歷歷，以戊○○係分公司業務員，甲○○則屬總公
    司受理申訴人員，衡情尚無偏頗之虞，是戊○○此部分之主
    張，應為可採，則己○○所為，應已不法侵害戊○○之名譽
    。
 3、關於己○○穿著寫有毀損戊○○名譽文字之白色上衣，前往
    新光人壽部分：
    戊○○主張己○○於93年8月底至9月初，連續五天穿著寫有
    ：「尋妻戊○○新光職員，尋妻新光業務員戊○○回家吧！
    天天晚上不回家的女人，尋妻戊○○新光職員」、「天天不
    回家的賤女人，拜託同仁告知吾妻戊○○晚上該回家了，戊
    ○○吾妻，尋妻戊○○」等足以毀損其名譽文字之白色上衣
    ，前往新光人壽總公司及分公司，供其同事、同業者觀看一
    節，為己○○所不爭執，且戊○○就此提出刑事妨害名譽之
    告訴，己○○已因連續意圖散布於眾，而散布文字指摘足以
    毀損他人名譽之事，遭判處拘役30日，有臺灣板橋地方法院
    檢察署檢察官94年度偵字第9385號聲請簡易判決處刑書、臺
    灣板橋地方法院94年度簡字第3722號刑事判決書附卷可稽（
    見重調字第210號28-33頁），己○○所為，已不法侵害戊○
    ○之名譽。
（二）己○○應賠償之金額若干？
      戊○○主張因己○○侵害其名譽、信用之行為，致其身心
      受創，無法工作，故就己○○下列行為1.打電話給乙○○
      、丙○○、丁○○表示其挪用公款、借錢不還部分，2.向
      甲○○表示其挪用公款部分，3.連續穿著毀謗其名譽衣服
      部分，依序請求25萬元、25萬元、50萬元慰撫金。經審酌
      戊○○係從事保險業務，並須向客戶收取保費轉交公司，
      個人形象及信用當極重要，己○○為其配偶，竟多次向戊
      ○○之上司、同事及客戶謊稱挪用公款、借款不還等情，
      自已侵害其名譽、信用，而其以「天天不回家的賤女人」
      辱罵戊○○，更以穿著毀謗文字之上衣連續5天至戊○○
      之工作處所張揚，亦是嚴重損及戊○○之名譽，再參諸戊
      ○○原任職於新光公司擔任保險業務員，於93年間薪資所
      得約32餘萬元，現已退休；己○○則有輕度肢體障礙，名
      下有汽車、存款，94年度利息所得8,589元及不動產多筆
      ，財產總額高達新台幣600多萬元，有財政部台灣省北區
      國稅局綜合所得稅核定通知書、己○○身心障礙手冊及稅
      務電子閘門財產所得調件明細表附卷可稽（見原審卷第20
      頁、第138頁、本院卷第67-69頁），故認己○○就其行為
      應給付之慰撫金依序以1.15萬元、2.15萬元、3.30萬元，
      合計60萬元為適當，戊○○逾此範圍之請求為無理由。
五、綜上所述，戊○○依侵權行為之法律關係，請求己○○給付
    慰撫金60萬元，為有理由，其餘部分為無理由。原判決就應
    准許部分，駁回戊○○請求超過20萬元部分，尚有未洽，戊
    ○○此部分之上訴，為有理由，爰由本院廢棄此部分，命己
    ○○再給付40萬元，至於不應准許部分及原判決命給付20萬
    元及准假執行部分，原審為兩造敗訴判決洵屬正當，兩造上
    訴意旨，分別指摘各該部分原判決不當，聲明廢棄改判，為
    無理由，應予駁回。至戊○○上訴有理由部分，其上訴利益
    未達一百五十萬元，為不得上訴第三審案件，於本院裁判時
    確定，自無宣告假執行之必要，原判決駁回此部分假執行聲
    請之理由雖有不同，結論並無二致，仍應維持，認戊○○此
    部分上訴為無理由。
六、本件法律關係已經明確，兩造其餘陳述，無礙本院判斷，爰
    不再一一論述，附此敘明。
七、據上論結，本件戊○○之上訴一部有理由，一部無理由，己
    ○○之上訴無理由。依民事訴訟法第450條、第449條第1項
    、第79條，判決如主文。
中　　華　　民　　國　　96　　年　　9　　月　　19　　日
                    民事第九庭
                        審判長法  官 黃熙嫣
                              法  官 林玲玉
                              法  官 陳玉完
正本係照原本作成。
不得上訴。
中　　華　　民　　國　　96　　年　　9 　　月　　20　　日
　　　　　　　　　　　　　　　書記官 鎖瑞嶺
